【裁判字號】    95,訴,831
【裁判日期】    950828
【裁判案由】    殺人未遂
【裁判全文】
臺灣板橋地方法院刑事判決               95年度訴字第831號
公  訴  人  臺灣板橋地方法院檢察署檢察官
被      告  丁○○
                    （現另案於臺灣臺北監獄臺北分監執行）
指定辯護人  本院公設辯護人丙○○
上列被告因殺人未遂案件，經檢察官提起公訴（九十五年度偵緝
字第三九六號），本院判決如下：
    主  文
丁○○傷害人之身體致重傷，處有期徒刑肆年。
    事  實
一、丁○○與乙○○為朋友關係，於民國九十四年六月三十日下
    午五時許，在臺北縣三重市○○街四十六之一號甲○○住處
    客廳聊天時，因細故發生爭執、拉扯，丁○○主觀上雖無重
    傷害乙○○之故意，然其為思慮成熟之成年人，在客觀上應
    可預見手持鐵製尖銳物刺向他人之頸部，將有傷及內頸動脈
    ，造成大出血而致腦部缺氧、肢體癱瘓之可能，竟未預見，
    而基於普通傷害之犯意，持自甲○○住處客廳桌下拿起、非
    屬其所有之鐵製尖銳物，用力刺向乙○○之右側頸部，致乙○○受有右內頸動脈穿刺傷之傷害，於術後仍因上開傷害導
    致右中大腦動脈梗塞併左側肢體癱瘓、構音困難、吞嚥困難
    ，而受有毀敗一肢以上機能之重傷害。
二、案經乙○○訴由臺北縣政府警察局三重分局報請臺灣板橋地
    方法院檢察署檢察官偵查起訴。
    理  由
一、訊據被告丁○○固坦承於上揭時、地，持鐵製尖銳物刺向告
    訴人乙○○右側頸部，致告訴人乙○○受傷之事實，惟矢口
    否認有何傷害致重傷害之犯行，辯稱：當天伊是到乙○○上
    班的地方找乙○○，乙○○說要一起到甲○○家裡聊天，在
    聊天過程中，因為乙○○覺得伊說話的口氣不尊敬，二人發
    生口角，乙○○就跳起來打伊，甲○○和他哥哥也一起過來
    打伊，伊就從甲○○家裡桌下拿起一支尖利物，叫乙○○不
    要過來，但乙○○、甲○○及甲○○的哥哥還是撲過來打伊
    ，拉扯中伊倒地，乙○○也倒在伊身上，伊手上拿的尖利物
    就不小心刺到乙○○，並不是故意的云云。
二、經查：
  (一)上揭犯罪事實，業經證人即告訴人乙○○於本院審理中證稱
    ：當天被告到我上班的地方找我，我拿一千元給他買飲料，
    他沒有買飲料，只剩下一百元，後來到甲○○家裡，被告向
    我要求買毒品的報酬，我說你剛才沒有買飲料，錢也沒有還
    給我，那要怎麼算，二人因此發生口角，後來被告拿刀子出
    來，並站起來揮向我，我也跟著站起來，用手要去擋，沒有
    擋到就刺到我等語（見本院九十五年六月二十八日審判筆錄
    第六、七頁），及證人甲○○於本院審理中證稱：當天我從
    南部回來，乙○○打電話給我說要帶他朋友來和我聊天，之
    後乙○○就帶綽號「老鼠」之人及被告到我家，在我家客廳
    聊天，後來我到我媽媽房間外面陽台收衣服、折衣服，不知
    道乙○○與被告因何事發生爭吵、拉扯，我出去要把他們拉
    開，就看到被告手裡拿著不知名的尖刀從乙○○的頸部刺下
    去，我就向前把他們分開，被告就大聲叫說不是故意的等語
    （見本院九十五年六月二十八日審判筆錄第十一至十四頁）
    明確，互核渠等之證述情節大致相符，而以告訴人乙○○受
    傷之部位係在右側耳後，右側內頸動脈並遭截斷，有財團法
    人新光吳火獅紀念醫院九十四年十二月十九日（九十四）新
    醫醫字第一五七三號函附之病歷摘要紀錄紙、急診病歷、出
    院病歷摘要、手術紀錄單及臺北市立聯合醫院陽明院區診斷
    證明書、新光吳火獅紀念醫院乙種診斷證明書等件在卷可稽
    ，證人乙○○之身高並較被告為高，顯見被告必需將手舉高
    或站立之位置較證人乙○○為高始有可能刺到該等部位，且
    在刺中時並需施以相當之力道，始能傷及內頸動脈，倘如被
    告所言，證人乙○○所受之傷害係在二人倒地過程中不慎造
    成，衡情，一般人在倒地時，均會下意識地先以手掌或手肘
    撐住地面，以免身體或頭部直接撞擊地面，被告與證人乙○○於倒地時亦應會有相同之反應為是，輔以耳後位置並非身
    體較突出之部位，在被告手部未特意用力，並故意刺向該等
    部位時，不論被告及證人乙○○係俯倒、仰倒或側倒，被告
    手上所持之尖銳物均無刺中證人乙○○耳後，並截斷其內頸
    動脈之可能，是被告辯稱係不慎刺到證人乙○○云云，顯與
    常情有違，洵無足採。至被告雖另辯稱係正當防衛云云，惟
    證人乙○○、甲○○均證稱並無毆打被告之情事，被告亦未
    能提出任何因遭證人乙○○等人毆打而受傷之證據以供本院
    參酌，是被告此部分所辯，亦無可採。
  (二)又告訴人乙○○因遭被告刺中其右側頸部，而受有右內頸動
    脈穿刺傷之傷害，於術後仍因上開傷害導致右中大腦動脈梗
    塞併左側肢體癱瘓、構音困難、吞嚥困難等傷害，亦有新光
    吳火獅紀念醫院乙種診斷證明書、財團法人振興復健醫學中
    心診斷證明書、財團法人新光吳火獅紀念醫院九十四年十二
    月十九日（九十四）新醫醫字第一五七三號函附之病歷摘要
    紀錄紙、急診病歷、出院病歷摘要、手術紀錄單等件在卷可
    稽，是證人乙○○之左側肢體癱瘓，自屬受有毀敗一肢以上
    機能之重傷害。
  (三)按重傷害之成立，以有毀敗他人身體機能之故意，著手於傷
    害之實行而發生毀敗之結果為要件，是則使人受重傷與普通
    傷害之區別，應以行為人於加害時有無使人受重傷之故意為
    斷。故有關重傷害犯意之有無，應斟酌事發經過之相關事證
    ，包括被害人受傷部位、所用兇器、行為當時之具體情況等
    一切情狀以為判斷。本案被告與告訴人乙○○為朋友關係，
    之間並無仇怨，此業據被告及告訴人乙○○陳明在卷，當日
    並僅係因細故發生口角，在雙方拉扯中，被告始以自證人甲○○住處客廳桌下拿到之尖銳物刺向告訴人乙○○，已如前
    述，且被告在發現告訴人乙○○流血倒地後，旋即停手，並
    無其他之攻擊行為，亦經證人甲○○到庭證述明確，足見被
    告當時應僅具有普通傷害而非重傷害或殺人之故意。
  (四)次按刑法上之加重結果犯，以行為人對於加重結果之發生有
    預見之可能，能預見而不預見者為要件。本案被告雖無重傷
    害告訴人乙○○之故意，已如前述，然以人體之頸部內有氣
    管、大動脈等重要組織，並欠缺堅硬骨骼之保護，甚為脆弱
    ，一旦為尖銳物所傷，極有可能因傷及大動脈導致大出血致
    腦部缺氧而造成肢體癱瘓之可能，以被告為思慮成熟之成年
    人，對此結果，在客觀上當有預見之可能性，其竟未預見，
    因而致證人乙○○受有重傷害之結果，且其行為與證人乙○○所受重傷害結果間亦具有相當因果關係，是被告所為自已
    該當於傷害致重傷害之要件。事證明確，被告犯行，已堪認
    定。
三、核被告丁○○所為，係犯刑法第二百七十七條第二項後段之
    傷害致重傷罪。公訴意旨漏未斟酌上情，認被告所為係犯刑
    法第二百七十一條第二項、第一項之殺人未遂罪，容有誤會
    ，惟其起訴之基本事實同一，本院自得予以審理，並變更其
    起訴法條。爰審酌被告與告訴人乙○○為朋友關係，僅因細
    故發生口角，即持尖銳物刺向告訴人乙○○之頸部，致告訴
    人乙○○受有左側肢體癱瘓之重傷害，終身均無回復之可能
    ，犯罪所生之損害至鉅，且迄今未與告訴人乙○○達成和解
    ，犯後並否認犯行之態度，兼衡其犯罪之動機、目的、手段
    等一切情狀，量處如主文所示之刑，以示懲儆。又被告持以
    刺傷告訴人乙○○之尖銳物一支，係取自證人甲○○家中，
    已經被告供承在卷，非屬被告所有，又非違禁物，爰不予宣
    告沒收，併此敘明。
據上論斷，應依刑事訴訟法第二百九十九條第一項前段、第三百
條，刑法第二百七十七條第二項後段，判決如主文。
本案經檢察官黃怡華到庭執行職務。
中    華    民    國  九十五  年    八    月  二十八  日
                    刑事第十六庭  審判長法  官  白光華
                                        法  官  楊志雄
                                        法  官  曾淑娟
如不服本判決應於送達後十日內向本院提出上訴狀。
以上正本證明與原本無異。
                                        書記官  郭宇修
中    華    民    國  九十五  年    八    月  二十八  日
附錄本案論罪科刑法條全文：
刑法第二百七十七條：
傷害人之身體或健康者，處三年以下有期徒刑、拘役或一千元以
下罰金。
犯前項之罪因而致人於死者，處無期徒刑或七年以上有期徒刑；
致重傷者，處三年以上十年以下有期徒刑。


司法院資訊處製作；財團法人民間司法改革基金會備份。
